【裁判字號】    98,上易,141
【裁判日期】    980525
【裁判案由】    竊盜
【裁判全文】
臺灣高等法院高雄分院刑事判決         98年度上易字第141號
上  訴  人
即  被  告  甲○○
                    現於臺灣高雄戒治所戒治中
上列上訴人因竊盜案件，不服中華民國97年12月23日第一審判決
（起訴案號：臺灣高雄地方法院檢察署96年度偵字第35562 號、
97年度偵字第7248號），提起上訴，本院判決如下：
    主  文
原判決關於甲○○被訴於民國96年11月21日及同年12月8 日竊盜
部分暨定執行部分均撤銷。
甲○○犯攜帶兇器竊盜罪貳罪，均累犯，各處有期徒刑伍月，扣
案Ｔ型扳手壹支沒收。
其他上訴駁回。
上開撤銷改判部分所處有期徒刑貳罪；與駁回上訴之部分所處有
期徒刑柒月；應執行有期徒刑壹年貳月。扣案Ｔ型扳手壹支沒收
。
    事  實
一、甲○○前曾因強盜案件，經臺灣高等法院臺中分院判處有期
    徒刑3 年6 月確定，復於民國92年間因竊盜案件，經台灣高
    雄地方法院分別判處有期徒刑5 月、6 月確定，前揭竊盜案
    件經法院裁定減刑並定應執行刑為有期徒刑5 月確定。上開
    各罪之刑接續執行，於96年6 月14日執行完畢。詎不知悔改
    ，竟基於意圖為自己不法所有之犯意，分別為下列竊盜犯行
    ：
  (一)於96年8 月5 日上午6 時43分許，攜帶客觀上足對人之生命
    、身體、安全構成威脅，具有危險性之兇器T 型扳手、剪刀
    及十字型起子各1 支，在高雄市○○區○○街81號前，下手
    竊取車牌號碼9758-QS 號自用小客車內洪美枝所有之車用DV
    D 音響1 組得逞。
  (二)於96年11月21日晚間11時至翌日上午9 時許間之某時，攜帶
    前揭客觀上足對人之生命、身體、安全構成威脅，具有危險
    性之兇器T 型扳手、剪刀及十字型起子各1 支，在高雄市○
    ○區○○街32號前，下手竊取車牌號碼1151-RR 號自用小客
    車內李銘璋所有之車用DVD 音響1 組得逞。
  (三)於96年12月8 日上午5 時30分許，攜帶前揭客觀上足對人之
    生命、身體、安全構成威脅，具有危險性之兇器T 型扳手、
    剪刀及十字型起子各1 支，在高雄縣鳳山市黃埔四村2巷31
    號馬路旁，下手竊取車牌號碼2965-QR 號自用小客車內柯吟
    黛所有之車用音響及衛星導航機各1 組得逞。
二、甲○○於上開96年8 月5 日行竊過程中遭錄影監視器錄得其
    行竊畫面及騎機車行經上開路口，嗣經警方於96年12月10日
    下午2 時50分許，在高雄市○○區○○路7 號中正飯店1101
    號房外發現甲○○予以盤查，經徵得甲○○同意後，對其駕
    駛之車牌號碼9160-UM 號自用小客車進行搜索，扣得上開甲
    ○○所有供竊盜所用之Ｔ型扳手1 支，因而查獲，其並於偵
    查機關發覺其犯上開(二)(三)犯罪前，自首供出(二)(三)犯罪，並接
    受裁判。
三、案經高雄縣政府警察局左營分局報請台灣高雄地方法院檢察
    署檢察官偵查起訴。
    理  由
壹、程序方面
一、按被告之自白，非出於強暴、脅迫、利誘、詐欺、疲勞訊問
    、違法羈押或不正之方法，且與事實相符者，得為證據；又
    被告陳述其自白係出於不正之方法者，應先於其他事證而為
    調查，刑事訴訟法第156 條第1 項及第3 項前段分別定有明
    文。本件被告雖辯稱：警詢筆錄係警察利誘我趕快承認，可
    以讓我交保，檢察官偵查筆錄係我藥癮發作始承認犯行云云
    。惟查：被告於96年12月10日之警詢筆錄，經本院勘驗其筆
    錄製作過程及內容，「被告於整過詢問過程中，雖有打哈欠
    ，精神不佳情形，但基本上被告均能針對警方問題回答，未
    見有答非所問情形，亦未發現有利誘被告情形」；另被告於
    96年12月11日之偵查訊問過程中，經本院勘驗其應訊錄音錄
    影過程，「被告雖於偵訊過程偶有吸鼻動作及打哈欠現象，
    但被告是站立應訊，外觀看起來精神良好，針對檢察官的訊
    問能清楚明確回答，其以被告身分轉換為證人身分作證時，
    能立即朗讀結文內容，整個應訊過程，被告皆無明顯藥癮發
    作無法辨識偵訊內容情形」，此有本院勘驗筆錄在卷可稽（
    見本院卷第49-62 頁），是依上開勘驗內容觀之，並無被告
    所稱利誘及藥癮發作情形，本院復審酌證人即警詢筆錄之警
    員鄭朝明到庭證稱：筆錄製作過程並無非法取供情事等語（
    見本院卷第86頁），足認被告於警詢、移送檢察官複訊訊問
    時，均係犯後自行坦承犯罪，且出於自由意思，自具有證據
    能力。
二、按「偵查中經檢察官訊問後，認有羈押之必要者，應自拘提
    或逮捕之時起24小時內，敘明羈押之理由，聲請該管法院羈
    押之」；「司法警察官或司法警察詢問犯罪嫌疑人，不得於
    夜間行之」，刑事訴訟法第93條及同法第100 條之3 分別定
    有明文。查本件被告係於96年12月10日14時50分經警逮捕，
    於同年月12日0 時27分解送法院（見警卷第80頁及聲羈卷第
    5 頁），而被告於96年12月10日17時15分至翌日6 時28分共
    計有13時13分夜間不得訊問時間，此有高雄市政府警察局解
    送人犯報告書及台灣高雄地方法院檢察署羈押聲請書在卷可
    稽，該時間係屬刑事訴訟法第93條之1 之法定障礙事由，得
    不計入24小時期間，是本件扣除法定障礙事由，並無逮捕逾
    24小時始向法院聲請羈押情事，被告所辯遭逮捕逾24小時始
    解送法院，尚有誤會。
三、按被告以外之人於偵查中向檢察官所為陳述，除顯有不可信
    之情況者外，得為證據，刑事訴訟法第159 條之1 第2 項定
    有明文。查證人洪美枝於偵查中之證述，已依法具結，且其
    未曾提及檢察官在偵查時有不法取供之情形，亦查無有何顯
    不可信之情況，被告於本院審理中表示無庸傳訊證人洪美枝
    ，捨棄對質詰問權，是其證詞，依上開規定，自得為證據。
四、按「被告以外之人於審判外之陳述，雖不符同法第159 條之
    1 至之4 之規定，而經當事人於審判程式同意作為證據，法
    院審酌該言詞陳述或書面陳述作成時之情況，認為適當者，
    亦得為證據」，刑事訴訟法第159 條之5 第1 項定有明文。
    本件證人洪美枝、柯吟黛、李銘璋於警詢之陳述，被告及檢
    察官均同意作為證據，並捨棄對質詰問權，且上開陳述均係
    出於渠等任意性之陳述，是上開證人於警詢所為陳述，均有
    證據能力。
貳、實體方面
一、訊據上訴人即被告甲○○矢口否認有何攜帶兇器竊盜犯行，
    辯稱：我沒有攜帶Ｔ型扳手等工具竊取洪美枝、李銘璋、柯
    吟黛等人之車用音響或衛星導航主機，96年8 月5 日行竊之
    監視錄影畫面非其本人，於原審準備程序係因該段勒戒期間
    精神不好始坦承犯行云云。經查：
  (一)上開事實，業據被告於96年12月10日警詢、同年12月11日偵
    查、同年12月12日原審羈押庭及97年7 月31日原審準備程序
    中均坦承不諱，核與證人即被害人洪美枝、柯吟黛於警詢及
    偵查（見警1 卷第28-34 頁、偵查卷第33-34 、42-44 頁）
    ，證人即被害人李銘璋於警詢時（見警2 卷第18-22 頁），
    證人即查獲員警鄭朝明於本院審理時證述情節均屬一致，並
    有受理刑事案件報案三聯單3 張、受理各類案件紀錄表2 份
    及監視器攝影列印照片6 張存卷可證（見偵查卷第25- 26頁
    及警2 卷第3-7 頁），復有Ｔ型扳手1 支扣案可佐。而被告
    供述係以Ｔ型扳手破壞汽車駕駛座旁之玻璃車窗行竊一情，
    經核與本院勘驗被害人洪美枝遭竊過程之錄影內容相符，此
    有本院勘驗筆錄在卷可查（見本院卷第46頁）。
  (二)被告於本院審理中雖以前揭情詞置辯，惟查：
  1.被告於97年7 月31日原審準備程序筆錄，經本院勘驗其筆錄
    製作過程及內容，「被告於整個訊問過程中，對法官訊問問
    題，其回應並無遲疑，且能切題回答，並無答非所問、不知
    所云及精神不濟的情況發生」，此有勘驗筆錄在卷可稽（見
    本院卷第52頁），本院審酌被告對上開3 次竊盜犯行，先前
    已於警詢、偵查及原審羈押庭均坦承不諱，其於事隔逾7 個
    月之後，在原審準備程序時，本於自由意識之下復坦承犯行
    ，且與上開積極證據相符，自堪採信。被告所辯該日精神不
    好始坦承犯行，尚無可採。
  2.被告警詢中自白於96年8 月5 日6 時43分許，在高雄市○○
    區○○街79號前，持Ｔ型扳手破壞乙台休旅車駕駛座旁之玻
    璃車窗，行竊車內音響主機等情，經核其供述行竊內容與本
    院勘驗被害人洪美枝遭竊過程之錄影內容相符（見本院卷第
    46頁），復與證人即查獲員警鄭朝明於本院審理時證述：「
    當時鼎山派出所巡佐邱永祥認識被告，其從遭竊之監視器中
    認為是被告所為，且當時在路口之監視器，亦有錄到被告的
    車子」等情一致，本院復審酌監視器行竊者之外觀與被告相
    像，所持扳手破壞車窗位置及行竊過程均與被告相符，是被
    告行竊犯行，自堪認定。其所辯監視畫面非其本人，尚難採
    信。
  3.本件警方於96年12月10日逮捕被告後，並在其所駕車內搜出
    扣案經磨為扁尖狀之Ｔ型扳手1 支，被告所供出之事實(一)至
    (三)之竊盜犯行，對於竊盜之時間、地點、下手行竊時攜帶之
    工具及竊得之財物等細節，陳述十分詳明（見警卷第1-5 頁
    ），苟被告若無竊盜，何以能在被搜獲Ｔ型扳手1 支後，即
    完整、明確的供述其持該扳手行竊被害人洪美枝、李銘璋及
    柯吟黛所有車用音響等財物之經過？且原審於勘驗扣案之Ｔ
    型扳手1 支時，被告尚稱：是我所有置於車內，我行竊時都
    有帶在身上等語（見原審卷1 第113 頁），可見其確有持Ｔ
    型扳手等工具，下手為上開竊盜犯行甚明。本院復參酌證人
    即查獲員警鄭朝明於本院審理時證述：「被告遭查獲後，自
    行供出其另行竊取的大概時間、地點及物品，我再依其供述
    內容到當地派出所查報案紀錄，回來再詢問他，他有承認」
    等情（見本院卷第87頁），堪認被告確屬行竊之人無訛。
  (三)綜上所述，被告先前之自白與事實相符，堪以採信，其於本
    院審理中翻異前供，為屬事後卸責之詞，不足採信。本件事
    證明確，被告犯行堪以認定，應予依法論科。
二、按刑法第321 條第1 項第3 款之攜帶兇器竊盜罪，係以行為
    人攜帶兇器竊盜為其加重條件，此所謂兇器，其種類並無限
    制，凡客觀上足對人之生命、身體、安全構成威脅，具有危
    險性之兇器均屬之，且祇須行竊時攜帶此種具有危險性之兇
    器為已足，並不以攜帶之初有行兇之意圖為必要，最高法院
    79臺上字第5253號著有判例。本件被告持以行竊之Ｔ型扳手
    1 支全長14.2公分，握把寬為7.5 公分，前端鐵器外漏部分
    為9.1 公分，且前端呈尖銳鋒利狀，為鐵製器具，又有刻意
    將其磨為扁尖狀之痕跡，亦附有握把方便使力，業經原審當
    庭勘驗後，認客觀上足以對人之生命、身體、安全構成威脅
    ，可供兇器使用，有勘驗筆錄1 份及照片1 張存卷足佐（見
    原審卷1 第46、50頁），至於未扣案之剪刀及十字型起子亦
    屬金屬材質、尖端鋒利，客觀上亦足以對人之生命、身體、
    安全構成威脅，均可供兇器使用，是核被告所為，均係犯刑
    法第321 條第1 項第3 款之攜帶兇器竊盜罪。被告先後3次
    攜帶兇器竊盜犯行，犯意各別、行為互殊，應分論併罰。被
    告於犯罪事實(二)(三)為偵查機關發覺前，向警察機關自首，已
    據證人鄭朝明於本院審理中證述在卷，並有警詢筆錄在卷可
    稽，爰依刑法第62條規定減輕其刑。又被告有上開事實欄所
    示之犯罪前科，於96年6 月14日執行完畢，有臺灣高等法院
    被告前案紀錄表在卷可憑，其受有期徒刑之執行完畢，5 年
    內故意再犯本件有期徒刑以上之各罪，均為累犯，應各依刑
    法第47條第1 項規定加重其刑。犯罪事實(二)(三)部分，並依刑
    法第71條第1 項規定，先加後減。
三、原判決就被告犯罪事實(一)部分，適用刑法第321 條第1 項第
    3 款、第47條第1 項、第38條第1 項第2 款規定，並審酌被
    告正值青壯，不思尋正途賺取所得，竟攜帶兇器下手行竊，
    所為侵害他人財產安全，誠屬不該，惟念其犯後曾坦承犯行
    ，態度尚可，且所竊得財物價值非鉅等一切情狀，量處有期
    徒刑7 月。又敘明扣案之Ｔ型扳手1 支係被告所有供其為事
    實(一)竊盜犯行所用之物，業據其於原審準備程序中陳明在卷
    （見原審卷1 第113 頁），爰依刑法第38條第1 項第2 款之
    規定宣告沒收。經核原判決此部分認事用法，尚無不合，量
    刑亦稱妥適，被告上訴意旨否認犯行，為無理由，應予駁回
    。
四、原判決就被告犯罪事實(二)(三)部分，據以論處被告罪刑，固非
    無見；惟查：按「刑法第62條所謂自首，祇以犯人在犯罪未
    發覺之前，向該管公務員申告犯罪事實，而受裁判為已足，
    並不以使用自首字樣為必要。又刑事訴訟採職權主義，不能
    期待被告自己證明其自己犯罪，因之，自首者於自首後，縱
    又為與自首時不相一致之陳述，甚至否認犯罪，仍不能動搖
    其自首效力」（最高法院88年度台上字第877 號判決參照）
    。本件被告就犯罪事實(二)(三)部分係符合自首規定，前已述明
    ，原審未就此部分論以自首，尚有未洽。被告上訴意旨，對
    此否認犯行，雖為無理由；惟原判決既有上開可議之處，自
    應由本院將原判決關於犯罪事實(二)(三)部分及其定執行部分均
    撤銷改判。爰審酌被告正值青壯之年，不思尋正途賺取所得
    ，竟攜帶兇器下手行竊，恣意侵害他人財產安全，犯後復狡
    卸犯行，未見悔意，實不宜寬貸，並斟酌其犯罪動機、目的
    、手段、所生損害及犯後態度等一切情狀，各量處如主文第
    2 項所示之刑，並與前開駁回上訴之犯罪事實(一)竊盜部分所
    處有期徒刑7 月，定其應執行刑為有期徒刑1 年2 月。又扣
    案之Ｔ型扳手1 支係被告所有供其為事實(二)(三)竊盜犯行所用
    之物，業據其於原審準備程式中陳明在卷（見原審卷1 第11
    3 頁），爰依刑法第38條第1 項第2 款之規定宣告沒收。另
    警方於查獲被告所扣得現款新臺幣3,000 元，被告於警詢中
    稱此係變賣贓物後所得之款項，故該款項非屬被告犯罪直接
    所得，本院自不得予以沒收；另被告行竊時所攜帶之剪刀及
    十字型起子各1 支並未扣案，亦無證據證明現仍存在，本院
    亦不為沒收之諭知，附此敘明。
據上論結，應依刑事訴訟法第368條、第369 條第1 項前段、第
364 條、第299 條第1 項前段，刑法第321 條第1 項第3 款、第
47條第1 項、第62條、第38條第1 項第2 款、第51條第5 款，判
決如主文。
本案經檢察官蔡國禎到庭執行職務。
中    華    民    國    98    年    5     月    25    日
                  刑事第三庭    審判長法  官 周賢銳
                                      法  官 黃仁松
                                      法  官 施柏宏
以上正本證明與原本無異。
不得上訴。
中    華    民    國    98    年    5     月    25    日
                                      書記官 白  蘭
附錄本件判決論罪科刑法條：
刑法第321條
犯竊盜罪而有左列情形之一者，處 6 月以上、 5 年以下有期徒
刑：
一、於夜間侵入住宅或有人居住之建築物、船艦或隱匿其內而犯
之者。
二、毀越門扇、牆垣或其他安全設備而犯之者。
三、攜帶兇器而犯之者。
四、結夥三人以上而犯之者。
五、乘火災、水災或其他災害之際而犯之者。
六、在車站或埠頭而犯之者。
前項之未遂犯罰之。


司法院資訊處製作；財團法人民間司法改革基金會備份。
